【裁判字號】    90,交聲,1133
【裁判日期】    901206
【裁判案由】    違反道路交通管理處罰條例聲明異議
【裁判全文】
臺灣臺北地方法院交通事件裁定              九十年度交聲字第一一三三號
    異議人即
    受處分人  甲○○
右列受處分人因違反道路交通管理處罰條例案件，對於臺北市交通事件裁決所中華民
國九十年十月二十二日所為之處分（原處分案號：北市裁三字第裁二二－ＡＢＷ四四
三九九八號），聲明異議，本院裁定如左：
        主      文
原處分撤銷。
甲○○汽車駕駛人，駕駛汽車有酒精濃度超過規定標準，處罰鍰新台幣貳萬壹仟元，
並吊扣其駕駛執照壹年。
        理      由
一、按汽車駕駛人有飲酒後其吐氣所含酒精成份超過每公升０．二五毫克以上者，不
    得駕車，道路交通安全規則第一百十四條第二款定有明文；又汽車駕駛人，駕駛
    汽車有酒精濃渡超過規定標準者，處新台幣（下同）一萬五千元以上六萬元以下
    罰鍰，並當場禁止其駕駛及吊扣其駕駛執照一年，道路交通管理處罰條例第三十
    五條第一項第一款亦定有明文。又汽車駕駛人有飲酒後其吐氣所含酒精濃度超過
    每公升０．二五毫克以上未滿零點四毫克者，依違反道路交通管理事件統一裁罰
    標準及處理細則亦定有明文之處罰標準。
二、本件受處分人即異議人甲○○於民國九十年八月二十三日零時五十九分左右，飲
    用酒類後，駕駛車號ＣＶ-０八二八號自用小客車，行經臺北市○○區○○路四
    巷口，與另一輛自用小客車發生擦撞，為台北市政府警察局文山第二分局警員翁
    宏宗當場發現，並檢測受處分人飲酒後其吐氣所含酒精濃度成份為每公升０．二
    六毫克，已有酒精濃度過量情形，遂以受處分人有違反行為時道路交通管理處罰
    條例第三十五條第一項第一款之行為掣單舉發，並由受處分人簽收。嗣受處分人
    未於應到案日期前（九十年九月七日）申訴，遲至九十年九月十日始申訴，惟原
    處分機關函請舉發機關調查結果，仍認受處分人有上開違規行為，乃依道路交通
    管理處罰條例第三十五條第一項第一款之規定裁處受處分人一萬九千五百元罰鍰
    ，並吊扣其駕駛執照十二月。
三、本件受處分人雖坦承於右開時地飲酒後開車之事實不諱，惟否認有駕車違規行為
    ，辯稱：當時因另輛自小客車違規與其所駕駛之車輛輕微擦撞，雙方當場和解，
    不料為巡邏之員警發現，遂對其及對方進行酒測，經測得其吐氣所含酒精濃度為
    每公升零點二六毫克，而對方則高達零點六六毫克，顯然肇事責任在對方，且其
    所測得之酒精濃度僅逾越標準值零點零一毫克，應在酒測機器之誤差值內，因此
    員警對無肇事原因之駕駛人所為之舉發顯然有誤云云。按交通警員掣單舉發違反
    道路交通管理處罰條例所列之違規事實，本質上為行政處分，係公務員基於職務
    上權力，依法就特定之具體事件所為具有公法上效果之單方行政行為，基於公務
    員為公法上行為具有公信力之原則，該行政處分當可被推定為真正，其據以依法
    處分之事實認定亦為真正無誤，本此公信原則，乃立法者賦予行政機關制定違反
    道路交通事件統一裁罰標準及處理細則，使勤務警員得當機處分（如該細則第二
    十三條）以達其維護交通秩序、安全之行政目的，反之，若謂公務員一切行政行
    為均需預留證據以證其實，則國家行政勢必窒礙難行，據此，刑事訴訟法就犯罪
    證據有關之規定中與屬行政秩序罰之交通違規裁罰本質不合之部分，自不在準用
    之列，從而，受處分人既未就執勤警員之舉發有誤提出相關證據以供調查，本院
    經查亦無任何證據足資證明其有捏造事實違法取締之情事，則執勤警員本其維護
    交通秩序、安全職責所為之舉發，均應受到合法、正確之推定。況受處分人飲酒
    駕車之行為，已有執法員警當場酒測並由受處分人簽收之酒測單附卷可稽，是其
    所辯均無法解免其酒後駕車之事實。
四、本件受處分人有駕駛汽車酒精濃度過量之違規行為，事證明確，原處分機關依道
    路交通管理處罰條例第三十五條第一項第一款規定裁處罰鍰一萬九千五百元，並
    吊扣其駕駛執照十二月，固非無據。惟汽車駕駛人飲酒後吐氣所含酒精濃度超過
    每公升０．二五毫克以上未滿零點四毫克者，且逾應到案日期十五日內到案聽候
    裁決者，依違反道路交通管理事件統一裁罰標準及處理細則之處罰標準表，應處
    二萬一千元之罰鍰，經查本案受處分人雖自陳於應到案日期九十年九月七日曾託
    其友人到案申訴，但因資料不齊未完成到案，始延至同年九月十日完成申訴等語
    ，揆其所辯，縱然屬實，亦因可歸責自己之事由，未能於到案日期前完成申訴，
    原處分未審及此，依受處分人於應到案日期前到案裁決一萬九千五百元罰鍰，自
    有違誤。從而，本件受處分人聲明異議雖無理由，然原處分既有上開違誤，自應
    由本院撤銷原處分，仍以受處分人有違反行為時道路交通管理處罰條例第三十五
    條第一項第一款規定之行為，裁處受處分人罰鍰二萬一千元，並吊扣受處分人駕
    駛執照一年如主文第二項所示，以資適法。
五、據上論斷，應依道路交通案件處理辦法第二十條前段，裁定如主文。
中      華      民      國    九十      年      十二    月       六    日
                          臺灣臺北地方法院交通法庭
                                  法  官  劉  嶽  承
右正本證明與原本無異。
如不服本裁定，應於裁定送達後五日內向本院提出抗告狀。
                                  書記官  江  虹  儀
中      華      民      國    九十      年     十二     月      六    日


司法院資訊處製作；財團法人民間司法改革基金會備份。
